【裁判字號】    97,訴,698
【裁判日期】    970403
【裁判案由】    違反毒品危害防制條例
【裁判全文】
臺灣彰化地方法院刑事判決               97年度訴字第698號
公  訴  人  臺灣彰化地方法院檢察署檢察官
被      告  甲○○原名：徐維.
                    3號
上列被告因毒品危害防制條例案件，經檢察官提起公訴（97年度
毒偵字第550、628號），被告於準備程序中自白犯罪，本院行簡
式審判程序，判決如下：
    主  文
甲○○施用第一級毒品，累犯，處有期徒刑玖月；又施用第一級
毒品，累犯，處有期徒刑玖月。應執行有期徒刑壹年肆月。
    事實及理由
一、犯罪事實：
  (一)甲○○前因犯施用毒品罪，經強制戒治，於民國（下同）91
    年7月30日執行完畢出所。又犯施用毒品罪有期徒刑8月（94
    年度訴字第1381號判決）、連續施用一級毒品罪有期徒刑1
    年2月（本院95年度訴字第288號判決）、搶奪罪有期徒刑10
    月（本院95年度訴字第1248號判決），後二罪原本定應執行
    刑1年9月，後減為有期徒刑10月15日，上述三罪接續執行，
    於96年7月18日執行完畢出監（構成累犯）。又於96年9月2
    日犯施用毒品罪，經警於96年9月4日查獲，經檢察官於96年
    10月22日提起公訴（96年12月31日始經本院以96年度訴字第
    2016號判決處有期徒刑1年，全案確定，尚未執行）。
  (二)甲○○明知自己有上述施用毒品案件在審理中，竟仍不知收
    斂，基於個別施用之犯意：
  1.於96年12月11日晚上9時許，在其位於彰化縣溪湖鎮○○路
    大竹巷3號住處內，以將海洛因摻入香煙點燃吸食之方式，
    施用第一級毒品海洛因1次。
  2.96年12月23日上午中午某時，在同上住處內，以將海洛因摻
    入香煙點燃吸食之方式，施用第一級毒品海洛因1次。
  (三)嗣於96年12月12日下午4時30分許，在彰化縣溪湖鎮○○路
    大竹巷前，因形跡可疑為警上前盤檢查獲，經徵其同意，採
    集尿液送驗之結果呈「可待因、嗎啡」陽性反應，查悉上述
    1.犯行。另於96年12月23日下午3時10分許，為警持拘票至
    上址住所拘提時，經徵其同意，採集尿液送驗之結果亦呈「
    可待因、嗎啡」陽性反應，始悉上述2.犯行。
二、認定事實之證據及理由：
  (一)被告於本院審理中之自白。
  (二)彰化縣警察局鹿港、溪湖分局委託檢驗尿液代號與真實姓名
    對照認證單，證明被告接受採尿送驗之事實。
  (三)詮昕科技股份有限公司濫用藥物尿液檢驗報告書2紙，均證
    明被告驗尿呈現「嗎啡、可待因」之陽性反應。按行政院衛
    生署管制藥物管理局93年7月16日管檢字第0930006199號函
    示意見：「依據Clark's Analysis of Drugs and Poisons
    一書第三版之記載：... 第一級毒品海洛因亦可代謝成嗎啡
    ，且海洛因常見含有少量6-乙醯可待因雜質成分，該成分可
    代謝為可待因及嗎啡。... 」（參照行政院衛生署管制藥品
    管理局發行「濫用藥物檢驗相關解釋彙編」P.14）故可證明
    被告因施用海洛因而同時檢出「可待因、嗎啡」陽性反應。
  (四)不再送觀察勒戒之理由：
    按毒品危害防制條例於92年7月9日修正公布，自93年1月9日
    施行，其中第20條、第23條將施用毒品之刑事處遇程序，區
    分為「初犯」及「五年內再犯」、「五年後再犯」。依其立
    法理由之說明：「初犯」，經觀察、勒戒或強制戒治後，應
    為不起訴處分或不付審理之裁定；經觀察、勒戒或強制戒治
    執行完畢釋放後，「五年內再犯」者，因其再犯率甚高，原
    實施之觀察、勒戒及強制戒治既已無法收其實效，爰依法追
    訴或裁定交付審理。至於經觀察、勒戒或強制戒治執行完畢
    釋放後，「五年後再犯」者，前所實施之觀察、勒戒或強制
    戒治已足以遮斷其施用毒品之毒癮，為期自新及協助其斷除
    毒癮，仍適用「初犯」規定，先經觀察、勒戒或強制戒治之
    程序。從而依修正後之規定，僅限於「初犯」及「五年後再
    犯」二種情形，始應先經觀察、勒戒或強制戒治程序。倘被
    告於五年內已再犯，經依法追訴處罰，縱其第三次（或第三
    次以上）再度施用毒品之時間，在初犯經觀察、勒戒或強制
    戒治執行完畢釋放五年以後，已不合於「五年後再犯」之規
    定，且因已於「五年內再犯」，顯見其再犯率甚高，原實施
    觀察、勒戒或強制戒治，已無法收其實效，即應依該條例第
    10條處罰（最高法院95年度第7次刑事庭會議決議參照）。
    本件被告前因施用毒品案件，經強制戒治，於91年7月30日
    執行完畢出所，又於戒治完畢五年內，自94年3月中旬某日
    起至94年6月8日上午9時許止連續施用毒品（本院94年度訴
    字第1381號判決）、94年11月初某日起至95年1月3日止連續
    施用毒品（本院95年度訴字第288號判決），有卷附臺灣高
    等法院被告前案紀錄表、相關判決書附卷可稽。被告既曾於
    「五年內再犯」，且經法院判處罪刑確定，其又於96年12月
    11日、96年12月23日施用毒品，即非屬該條例第20條第3項
    所定「五年後再犯」之情形，仍應論以毒品危害防制條例第
    10條第1項之施用第1級毒品罪。
  (五)被告自白核與事實相符，足堪採信。本件事證明確，被告施
    用第一級毒品犯行，已可認定。
三、論罪科刑：
  (一)核被告所為，係犯毒品危害防制條例第10條第1項之施用第
    一級毒品罪。被告持有毒品低度行為，應為施用之高度行為
    所吸收，不另論罪。被告先後2次施用第一級毒品，時間相
    差近2週，顯係個別起意，應分論併罰。
  (二)被告有犯罪事實欄內之徒刑執行經過，此有臺灣高等法院被
    告全國前案紀錄表可稽，其受此有期徒刑執行完畢後，五年
    以內故意再犯有期徒刑以上之罪，應依累犯規定，各加重其
    刑。
  (三)量刑審酌：被告自早年就有多項前科，素行不佳，自88年間
    以來涉入多件吸毒、竊盜犯行，其動機均是不夠吸毒花用而
    竊盜牟利，毒品害人不淺，連帶引發相關財產犯罪，被告顯
    無悔悟。又被告自述已離婚，有二名小孩由前妻照顧中，被
    告在父親經營之工廠內工作，有穩定收入等情，以被告穩定
    的環境仍然不斷吸毒，除了自甘墮落，沒有其他藉口。又被
    告犯後坦承犯行，態度尚屬良好等一切情狀，各量處如主文
    ，以示懲儆，並定應執行刑。
四、適用法律：
  (一)刑事訴訟法第273條之1第1項、第310條之2、第454條第1項
    。
  (二)毒品危害防制條例第10條第1項、刑法第11條前段、第47條
    第1項、刑法第51條第5款。
本案經檢察官郭玄義到庭執行職務。
中    華    民    國    97    年    4    月    3     日
                  刑事第八庭     法  官  葉明松
以上正本證明與原本無異。
如不服本判決，應於判決送達後10日內，向本院提出上訴書狀，
上訴書狀應「敘述具體上訴理由」，並按他造當事人之人數附繕
本。「切勿逕送上級法院」。
中    華    民    國    97    年    4    月    3     日
                                 書記官  施秀青
附錄本案論罪法條：
毒品危害防制條例第10條
施用第一級毒品者，處6月以上5年以下有期徒刑。
施用第二級毒品者，處 3 年以下有期徒刑。


司法院資訊處製作；財團法人民間司法改革基金會備份。
